臺灣高雄地方法院刑事判決　　　　　　　　　　　　九十一年度交易字第二四三號
　　公　訴　人　臺灣高雄地方法院檢察署檢察官
　　被　　　告　乙○○
右列被告因公共危險案件，經檢察官聲請簡易判決處刑（九十一年度偵字第三三九九
號），本院高雄簡易庭認不宜以簡易程序審結，簽移本院改依通常程序審理，本院判
決如左：
    主  文
乙○○無罪。
    理  由
一、公訴意旨略以：被告乙○○於民國九十一年二月六日下午五時至十時間，在高雄
    市○○路底、明誠中學附近其友人住處內，飲用啤酒二瓶，明知其已因飲用酒類
    致反應、感覺遲鈍，無法安全駕駛動力交通工具，猶於同年二月七日凌晨三時十
    分許，駕駛車牌號碼ＶＨ－七一八六號自用小客車，自上址駕車出發，旋於同日
    凌晨三時十五分許，行經高雄市三民區○○○路與松江街口時，與同因飲酒至不
    能安全駕駛之被害人丙○○所騎乘之車牌號碼ＸＳＫ－二七一號重機車發生擦撞
    ，致丙○○人、車倒地並受傷（過失傷害部分未據告訴），嗣經到場處理警員對
    被告乙○○施以酒精濃度測試後，測得其吐氣所含之酒精濃度已達每公升０點四
    三毫克而查獲，因認被告涉犯刑法第一百八十五條之三服用酒類不能安全駕駛動
    力交通工具而駕駛罪嫌云云。
二、按犯罪事實應依證據認定之，無證據不得推定其犯罪事實；又不能證明被告犯罪
    者，應諭知無罪之判決，刑事訴訟法第一百五十四條、第三百零一條第一項分別
    定有明文。而所謂認定犯罪事實之證據，係指足以認定被告確有犯罪行為之積極
    證據而言，該項證據自須適合於被告犯罪事實認定，始得採為斷罪資料。又苟未
    能發現相當證據，或證據不足以證明，自不能以推測或擬制之方法，以為裁判基
    礎（最高法院二十九年度上字第三一０五號、四十年度台上字第八六號判例意旨
    參照）。再按，服用酒類不能安全駕駛動力交通工具而駕駛者，八十八年四月二
    十三日生效施行之刑法第一百八十五條之三，將之列於公共危險罪處罰，其立法
    目的，本在藉由抽象危險犯之構成要件，以刑罰制裁力量嚇阻酒後駕車之行為，
    進而確保參與道路交通往來人車之安全，因此並不以對於道路交通往來人車發生
    具體實害為要件，此種立法例亦為德、日等國所採行。然所謂「不能安全駕駛」
    ，性質上乃屬不確定法律概念，法務部於八十八年五月間召開「研商訂定刑法第
    一百八十五條之三服用毒品、麻醉藥品、酒類或其他相類之物，不能安全駕駛交
    通動力工具之認定標準」會議，會中決定參考德國、美國認定標準，對於酒精濃
    度呼氣達每公升零點五五毫克或血液濃度達千分之一點一以上者，因依醫學實驗
    證明所得經驗法則，肇事率為一般正常人之十倍以上，而認為已達不能安全駕駛
    之標準，其數值在其以下者，如能輔以其他客觀事實作為不能安全駕駛之判斷時
    ，亦應依法移送處以刑罰（詳參法務部八十八年五月十八日法八八檢字第一
    六六九號函），其係為期統一建立執法機關移送之準則，但此僅係供法院認定事
    實之參考，得為審判所引用，但並無絕對之拘束力，亦即飲酒駕車者究有無構成
    本罪，仍有待法院依具體個案事實認定之。而當人飲酒後，若以呼氣酒精濃度測
    試器測得之呼氣濃度達到每公升零點五五毫克時，反應較慢，感覺減低，將影響
    駕駛；達到每公升０‧七五毫克時，思考與個性行為均會改變；達到每公升一‧
    ０毫克時，步態不穩，噁心嘔吐，精神混惑不清晰；達到每公升一‧五毫克時，
    說話不清楚，感覺喪失，視力模糊；達到每公升二‧０毫克時，體溫與血糖均降
    低，肌肉控制差，甚至會導致癲癇發作；達到每公升三‧五毫克時，則已經神智
    不清，反射減低，甚至呼吸抑制，業據行政院國軍退除役官兵輔導委員會臺北榮
    民總醫院以民國八十八年八月五日（八八）北總內字第二六八六八號函示明確。
    故本院參酌前開意見，認飲酒後酒精濃度呼氣達每公升零點五五毫克或血液濃度
    達千分之一點一以上者，即絕對該當於刑法第一百八十五條之三所謂之「不能安
    全駕駛」之抽象危險程度，若飲酒後未達前開濃度，則是否已達「不能安全駕駛
    」之抽象危險程度，則應參酌個案之具體事實而為認定。
三、本件公訴人認被告涉犯上開刑法第一百八十五條之三服用酒類不能安全駕駛動力
    交通工具而駕駛罪嫌，無非以被告自承其有服用酒類後駕車之行為，況本件現場
    煞車痕長達二十六點五公尺，被告顯有超速行駛，並於行經交岔路口未減速煞、
    停之過失，因之肇致本件車禍，況其酒精濃度測試值已達每公升０．四三毫克，
    足認其確已達酒後不能安全駕駛之程度，及卷附道路交通事故現場圖、談話紀錄
    表、酒精測試紀錄表各一紙等，資為其論據。
四、質之被告乙○○固不否認有右揭酒後駕車，與被害人丙○○所騎乘之機車發生擦
    撞，事後經警實施呼氣酒精濃度測試值為每公升０．四三毫克等事實，惟堅決否
    認有何前開犯行，辯稱：伊雖有飲酒，但仍可安全駕駛，是被害人車速過快來撞
    伊等語。經查：本件車禍發生地點為閃光號誌路口，被告行駛之十全一路為幹線
    道，被害人方向之松江街為支線道，被告於進入交岔路口前已煞車，被害人則未
    為煞車之反應，觀之卷附高雄市○○○○○道路交通事故調查報告表及其上所繪
    載：被告車輛煞車痕二道、被害人騎乘機車無煞車痕自明，又被害人當日有飲酒
    駕車之行為，已據其陳明在卷（本院九十一年五月二十日訊問筆錄），且經抽血
    檢測之結果，其血中酒精濃度高達三百ＭＧ／ＤＬ，換算呼氣酒精濃度為每公升
    一點五毫克等情，亦有高雄醫學大學急診部抽血檢驗值表一紙在卷足憑，足徵被
    告前揭所辯：是被害人車速過快來撞伊等語，尚屬有據，顯難遽認被告為本件車
    禍之肇事主因，準此，依上揭客觀肇事經過研判，尚難認被告已因酒後而有不能
    安全駕駛之情事。又證人即本件現場處理警員甲○○於本院調查時已明確證稱：
    被告精神狀況良好，應答清楚向伊等警員陳述事發經過，並無語無倫次之情形，
    身上雖有酒氣但不濃，走路穩定無顫抖，與正常人無異，伊認為被告意識清楚，
    所以沒有進行生理平衡測試之必要等語（本院九十一年五月二十日訊問筆錄），
    佐以被害人於警、偵訊及本院調查時，均未陳述被告有何酒醉不能安全駕駛之事
    實，亦有各該警、偵訊及本院訊問筆錄在卷可按，且本件肇事後係由被告報警處
    理及將被害人送醫，並在現場等候警方到場處理等情，亦據被告自承在卷，並經
    證人即警員甲○○證述屬實（上開本院訊問筆錄），倘被告酒後已達不能安全駕
    駛之程度，則其言語反應及身體所散發酒氣理非如此。從而，依卷附道路交通事
    故現場調查報告表暨現場圖、談話紀錄表、照片及被告之酒精測試紀錄表等，僅
    能證明被告有於飲酒後駕車及本件車禍發生之事實，不能證明該次車禍事故係因
    被告酒後不能安全駕駛所肇致，再參諸被告上開肇事後之處理反應，並無異於常
    人之處，被害人本身酒後駕車之狀況等，均如前述，尚無法佐認被告酒後已達不
    能安全駕駛之程度。此外，本院復查無其他積極證據足資證明被告有公訴人所指
    之服用酒類不能安全駕駛動力交通工具而駕駛之犯行，揆諸前揭說明，自應為其
    無罪之諭知。
據上論斷，應依刑事訴訟法第三百零一條第一項前段，判決如主文。
本案經檢察官王柏敦到庭執行職務。
中      華      民      國    九十一    年      六      月    二十一    日
                              臺灣高雄地方法院交通法庭
                                  審判長  法  官  趙家光
                                          法  官  洪榮家
                                          法  官  林韋岑
右正本證明與原本無異。
如不服本判決，應於判決送達後十日內，向本院提出上訴狀。
                                          書記官  林誠桂
中      華      民      國    九十一    年      六      月    二十一    日
